臺灣高等法院民事判決　　　　　　　　　　　　　　九十三年度上易字第三０三號
　　上　訴　人　甲○○
　　訴訟代理人　梁木維
　　被上訴人　　聯邦商業銀行股份有限公司
　　法定代理人　黃春鐘
　　訴訟代理人　馮景憶
右當事人間，因請求損害賠償事件，上訴人對於中華民國九十三年一月二十七日臺灣
桃園地方法院九十二年度訴字第一八二六號第一審判決，提起上訴，經本院於九十三
年六月二十九日言詞辯論終結，判決如左：
    主      文
上訴駁回。
第二審訴訟費用由上訴人負擔。
    事實及理由
一、上訴人起訴主張：被上訴人係八十七年十二月二十九日訴外人凱將建設股份有限
    公司 (以下稱凱將公司)邀同上訴人為連帶保證人，向其借款新臺幣 (以同)二千
    萬元之債權人，並由凱將公司負責人梁木維提供坐落桃園縣觀音鄉○○段三三七
    －一七、－一六地號土地、桃園縣觀音鄉崙坪村崙坪十七之一號房屋、及上訴人
    提供同村崙坪十七號房屋為擔保，設定最高限額各三百萬元之抵押權，登記予被
    上訴人；詎被上訴人於訴外人凱將公司仍在正常按期清償本息之九十年四月間，
    要求訴外人凱將公司負責人梁木維簽發九十年五月二十九日至九十一年四月二十
    九日期十二紙本息金額之支票，交付予被上訴人，且所交付之支票均按期兌現付
    款，竟於無退票紀錄之情況下，九十一年一月四日向原法院聲請查封前揭二筆房
    、地，經訴外人凱將公司之異議，而撤回強制執行，並為塗銷查封之登記；嗣又
    對於上訴人所有另坐落同縣中壢市內厝里內厝子一六九之二二號房屋，向原法院
    聲請假扣押強制執行，經原法院以九十年度執全字第八九○九號受理聲請，並予
    查封在案；由於被上訴人聲請原法院以九十年度執字第一九五四六號，查封上訴
    人所有前揭桃園縣觀音鄉崙坪村崙坪十七號房屋，左鄰右舍議論紛紛，對於上訴
    人另眼相待，更使上訴人向上海商業銀行之貸款於屆清償期後，無法續約而週轉
    困難，致上訴人之信譽、及精神受到無以彌補之損害。為此，基於民法第一百八
    十四條、第一百九十五條侵權行損害賠償請求權之法律關係，求為命被上訴人應
    賠償上訴人一百五十萬元本息之判決，以資慰藉；並聲明：(一)原判決廢棄。(
    二)被上訴人應給付上訴人一百五十萬元，並自起訴狀繕本送達翌日起至清償日
    止，按週年利率百分之五計算之利息。(三)第一、二審訴訟費用由被上訴人負擔
    。
二、被上訴人則以：上訴人係八十七年十二月二十九日訴外人凱將公司向被上訴人借
    款二千萬元之連帶保證人，並提供前揭房地為擔保，設定最高限額抵押權登記予
    被上訴人；惟訴外人凱將公司自借款後即有繳息不正常之紀錄，依授信約定書之
    約定，凱將公司之借款已喪失其期限利益，視為全部到期，被上訴人於八十八年
    三月三十一日向原法院聲請核發支付命令，業經原法院核發八十八年度促字第一
    一二○八號支付命令、及該支付命令之確定證明書；九十年二月二十八日凱將公
    司所簽發面額五萬一千五百元之支票，同年三月一日、八日經持票人二度向付款
    人為付款之提示，均因存款不足，付款人拒絕付款；原法院於九十年度執字第一
    一八一九號強制執行事件中，依訴外人合作金庫銀行股份有限公司 (以下稱合作
    金庫)之聲請，調卷執行訴外人梁木維所有前揭房地，並通知被上訴人聲明參與
    分配，其債信不良可見一般，此所以被上訴人於九十年四月間要求預收一年期本
    息支票十二紙之原由，同年十一月二十三日因通知凱將公司辦理展期借款事宜，
    未獲置理，為保全被上訴人之債權，乃以支付命令聲請強制執行上訴人所有桃園
    縣觀音鄉崙坪村崙坪十七之一號房屋、及假扣押同縣中壢市內厝里內厝子一六九
    之二二號房屋，自屬合法，並無不當等語，資為抗辯；並聲明：(一)上訴駁回。
    (二)第二審訴訟費用由上訴人負擔。
三、上訴人主張被上訴人係八十七年十二月二十九日訴外人凱將公司邀同上訴人為連
    帶保證人，向其借款二千萬元之債權人，並由凱將公司負責人梁木維提供坐落桃
    園縣觀音鄉○○段三三七－一七、－一六地號土地、桃園縣觀音鄉崙坪村崙坪十
    七之一號房屋、及上訴人提供同村崙坪十七號房屋為擔保，設定最高限額各三百
    萬元之抵押權，登記予被上訴人；被上訴人於訴外人凱將公司在清償本息之九十
    年四月間，要求訴外人凱將公司負責人梁木維簽發九十年五月二十九日至九十一
    年四月二十九日期十二紙本息金額之支票，交付予被上訴人；九十一年一月四日
    向原法院聲請查封前揭二筆房、地，經訴外人凱將公司之異議，而撤回強制執行
    ，並為塗銷查封之登記；嗣又對於上訴人所有另坐落同縣中壢市內厝里內厝子一
    六九之二二號房屋，向原法院聲請假扣押強制執行，經原法院以九十年度執全字
    第八九○九號 (應為准予假扣押裁定)受理聲請，並予查封(應為九十一年度執全
    字第六九號假扣押執行事件)在案等事實，為被上訴人所不爭執，且有被上訴人
    不爭執之授信攤還及收息紀錄查詢單、授信明細查詢單、申請融資票據明細表、
    支票存款存提紀錄查詢單、原法院囑託塗銷查封登記函 (原審卷第七頁至第十四
    頁 )、借據、借款展期約定定書、他項權利證明書、抵押權設定契約書、土地登
    記謄本、建物登記謄本(原審卷第三六頁至第五一頁)、查封不當聲請撤銷狀、異
    議狀(原審卷第六九頁至第七八頁)、九十年度全三字第八九○九號民事裁定原審
    卷第八七頁)、訴外人凱將公司之異議狀、被上訴人之聲明狀(原審卷第八八頁至
    第九六頁)等在卷為憑；上訴人主張之上開事實，應堪信為真實。
四、上訴人主張被上訴人應賠償上訴人一百五十萬元，無非以：被上訴人不當聲請原
    法院查封上訴人所有前揭提供擔保之桃園縣觀音鄉崙坪村崙坪十七號房屋，左鄰
    右舍議論紛紛，對於上訴人另眼相待，更使上訴人向上海商業銀行之貸款於屆清
    償期後，無法續約而週轉困難，致上訴人之信譽、及精神受到無以彌補之損害等
    情為其論據；被上訴人則以：上訴人為訴外人凱將公司向被上訴人借款之連帶保
    證人，並提供其所有桃園縣觀音鄉崙坪村崙坪十七號房屋為擔保，設定抵押權登
    記予被上訴人，因凱將公司借款後繳息不正常，依約已視為全部到期，被上訴人
    為保全債權，於取得強制執行名義後，聲請強制執行查封上訴人所提供擔保之前
    揭房屋，於法並無不當等語為抗辯。經查：
(一)按：損害賠償之債，以有損害之發生及有責任原因之事實，並二者之間，有相當
    因果關係為成立要件。故原告所主張損害賠償之債，如不合於此項成立要件者，
    即難謂有損害賠償請求權存在。侵權行為所發生之損害賠償請求權，以有故意或
    過失不法侵害他人權利為其成立要件，若其行為並無故意或過失，即無賠償可言
    。有最高法院四十八年度臺上字第四八一號、四十九年度臺上字第二三二三號、
    五十四年度臺上字第一五二三號判例，可資參照。
(二)上訴人對於被上訴人於訴外人凱將公司八十七年十二月二十九日借款二千萬元，
    約定清償期為八十八年十二月二十九日，訴外人凱將公司借款後，即未依約繳付
    借款利息，以凱將公司違約喪失期限利益，視為到期為由，於八十八年三月三十
    一日對於債務人凱將公司、及包括上訴人等連帶保證人，向原法院聲請核發支付
    命令，經原法院於八十八年四月十二日核發八十八年度促字第一一二○八號支付
    命令，業經上訴人收受，未據上訴人就支付命令聲明異議而確定；嗣經被上訴人
    、借款人凱將公司、及上訴人等連帶保證人一再簽訂借款展期約定書，迄至九十
    年二月二十日尚欠一百二十一萬八千九百七十七元，又簽訂借款展期約定書，清
    償期延至同年十二月二十九日止，惟訴外人凱將公司簽發九十年二月二十八日期
    面額五萬一千五百之支票，持票人於同年三月一日、八日二次為付款之提示，均
    經付款人以存款不足為由，拒絕付款予以退票，且為合作金庫聲請原法院九十年
    度執字第一一八一九號清償債務強制執行事件中，強制執行凱將公司負責人梁木
    維之不動產，被上訴人即請求債務人凱將公司簽發同年五月二十九日起至九十一
    年四月二十九日之本息支票十二紙，交付被上訴人，以代清償；九十年八月十四
    日原法院以桃院丁民執字第一一八一九號通知被上訴人，於原法院合作金庫聲請
    原法院九十年度執字第一一八一九號債權人合作金庫與債務人梁木維間清償債務
    強制執行事件中，參與分配；嗣被上訴人鑒於所簽訂借款展期約定書所約定清償
    到期日九十年十二月二十九日即將到期，提前於九十年十一月二十三日通知債務
    人凱將公司負責人梁木維，辦理借款展期事宜，竟未獲置理，被上訴人即聲請假
    扣押上訴人之前揭擔保之房屋，原法院於九十年十二月十八日以九十年全三字第
    八九○九號為准許假扣押之裁定，並以前揭與確定判決有同一效力之支付命令，
    以迄至九十年十一月二十九日止未清償之一百一十七萬三千五百九十五元之債權
    ，於九十年十二月十八日具狀向原法院聲請強制執行，經原法院以九十年度執字
    第一九五四六號受理在案等事實，為上訴人所不爭執，且有原法院前揭支付命令
    、確定證明書 (原審卷第五七、五八頁)、借據、借款展期約定書(原審卷第三六
    、三七頁)、退票理由單、支票 (原審卷第五九、六○頁)、原法院民事執行處通
    知(原審卷第六四頁)、被上訴人致梁木維函、郵件收件回執 (原審卷第六五、六
    六頁)、原法院九十年全三字第八九○九號民事裁定、被上訴人聲請強制執行狀
    (原審卷第三○頁)等在卷為憑。
(三)被上訴人於九十年二月二十日甫與債務人凱將公司及上訴人等連帶保證人，簽訂
    借款展期約定書，債務人凱將公司同月二十八日所簽發之支票即不獲付款，被上
    訴人以債務人凱將公司已發生債信不良，依所簽訂授信約定書第五條之約定，債
    務人凱將公司之債務，已視為全部到期，即請求債務人凱將公司簽發同年五月二
    十九日起至九十一年四月二十九日之本息支票十二紙，交付被上訴人，以代清償
    ，嗣又接獲原法院為參與分配之通知，且鑒於所簽訂借款展期約定書所約定清償
    到期日九十年十二月二十九日即將到期，被上訴人提前於九十年十一月二十三日
    通知債務人凱將公司負責人，辦理借款展期事宜，竟未獲置理等事實，被上訴人
    為保障其債權獲得清償，聲請假扣押上訴人所有前揭擔保之房屋，並聲請強制執
    行，均係合法行使其權利，尚難認被上訴人有故意、或過失侵害上訴人之權益，
    自不負民法第一百八十四條所規定侵權行為之損害賠償責任。
(四)被上訴人於九十年十二月十八日聲請原法院以九十年度執字第一九五四六號強制
    執行上訴人所擔保之前揭房屋，以迄九十一年九月五日始以言詞撤回強制執行之
    聲請，其間已歷經八個月又十八日，而訴外人凱將公司所交付至九十一年四月二
    十九日之支票，亦均已如期兌現付款，被上訴人債權已獲部分實現，且又就上訴
    人所有另坐落同縣中壢市內厝里內厝子一六九之二二號房屋，予以假扣押，始撤
    回前揭擔保房屋之強制執行，顯非基於不當之執行，上訴人以此主張被上訴人聲
    請強制執行無理由，自屬無稽，不足為憑；至於上訴人另主張因被上訴人之聲請
    強制執行上訴人之不動產，致上訴人向上海商業銀行之貸款，屆期無法續約而受
    有損害等語；惟查上訴人對於被上訴人之聲請強制執行，致上海商業銀行不與續
    約之事實，不僅未據舉證以實其說，矧被上訴人聲請強制執行，係其合法行使權
    利，已如前述，且執行之標的又係上訴人之不動產，對於上訴人之名譽、信用或
    其他人格法益，自不構成侵權行為；即使因被上訴人聲請強制執行上訴人之不動
    產，致上海商業銀行不與續約，或為鄰里所議論，亦非可歸責於被上訴人之事由
    ，上訴人持此主張受有損害，而請求被上訴人賠償，亦非有據，自無足取。
五、綜上所述，上訴人主張被上訴人聲請原法院以九十年度執字第一九五四六號強制
    執行事件，查封上訴人所擔保之房屋有所不當，已構成不法侵權行為，致上訴人
    受有名譽及信用之精神上損害，均不足採。從而，上訴人依民法第一百八十四條
    、第一百九十五條之規定，請求被上訴人賠償其非財產上損害一百五十萬元本息
    ，參照前揭判例意旨，於法無據，不應准許；原法院為其敗訴判決，經核尚無違
    誤；上訴意旨，仍持陳詞任意指摘原法院之判決不當，求予廢棄，非有理由，應
    予駁回。
六、本件事證已臻明確，兩造其餘攻擊、防禦方法及提出未援用之證據，經斟酌後認
    不影響判決結果，無逐一論述必要，併此敘明。
據上論結，本件上訴為無理由，爰判決如主文。
中　　　華　　　民　　　國　　九十三　　年　　　七　　　月　　  六  　　日
                                    民事第六庭
                                        審判長法  官  林　丁　寶
                                              法  官  林　恩　山
                                              法  官  陳　博  享
正本係照原本作成。
不得上訴。
中　　　華　　　民　　　國　　九十三　　年　　　七　　　月　　　七　　　日
　　　　　　　　　　　　　　　　　　　　　　　書記官  鄭　靜　如
